【裁判字號】    97,易,816
【裁判日期】    970820
【裁判案由】    竊盜等
【裁判全文】
臺灣高雄地方法院刑事判決               97年度易字第816號
公  訴  人  臺灣高雄地方法院檢察署檢察官
被      告  戊○○
                    現於臺灣高雄看守所羈押中
上列被告因竊盜等案件，經檢察官提起公訴（97年度偵字第1488
3 號、第16216 號），本院判決如下：
    主  文
戊○○結夥三人竊盜，累犯，處有期徒刑壹年。又共同竊盜，累
犯，處有期徒刑伍月。應執行有期徒刑壹年肆月。
被訴收受贓物部分，無罪。
    事  實
一、戊○○前於民國95年及96年間，先後因竊盜、施用毒品等案
    件，先後經法院判處有期徒刑9 月、有期徒刑10月、有期徒
    刑1 年6 月確定，中經減刑後並定應執行刑，於97年2 月1
    日執行完畢出獄，詎仍不知悔改：
  (一)於97年5 月23日15時30分許，戊○○與丁○○（由檢察官另
    案偵辦中）、綽號「鴉片」之真實姓名年籍不詳成年男子3
    人，基於意圖為自己不法所有之犯意聯絡，由戊○○駕駛不
    知情之楊金旗（為戊○○之弟）所有，車牌號碼XZ-7087 號
    自用小貨車搭載丁○○、「鴉片」，結夥3 人前往高雄縣路
    竹鄉○○村○○路75號旁之空地，由「鴉片」負責把風，戊○○與丁○○共同徒手將乙○○所有價值約新台幣（以下同
    ）4 萬元之鐵捲門1 個搬運至上揭自用小貨車上。戊○○、
    丁○○、「鴉片」3 人竊取前開鐵捲門得手後，旋於同日16
    時許，原車將竊得鐵捲門載往高雄縣路竹鄉○○路186 之1
    號，以每公斤16元價格賣給不知情之資源回收業者陳建安，
    得款3520元。嗣乙○○發覺鐵捲門遭竊，報警調閱監視錄影
    畫面發現係駕駛車牌號碼XZ－7087號自用小貨車之人前往行
    竊，而循線查獲戊○○。
  (二)戊○○再與丁○○基於意圖為自己不法所有之犯意聯絡，於
    97年5 月28日22時10分許，由戊○○駕駛車牌號碼8332-MB
    號自用小貨車（為甲○○所有，於同日在高雄縣鳳山市○○
    路路旁遭竊，詳後述），丁○○則自行騎乘機車，一起前往
    高雄縣岡山鎮○○○路2 巷之養雞場內，共同徒手將丙○○
    所有價值約1500元之鐵質浪板7 塊搬運至前開自用小貨車上
    竊取得手，其後丁○○騎乘原機車離去。嗣於同日23時10分
    許，戊○○駕駛上開自用小貨車搭載竊得之鐵質浪板行經高
    雄縣岡山鎮○○○路1 巷時，遭警查獲，查悉上情。
二、案經高雄縣政府警察局湖內分局報告臺灣高雄地方法院檢察
    署檢察官偵查起訴。
    理  由
一、被告以外之人於審判外之言詞或書面陳述，除法律有規定者
    外，不得作為證據；又被告以外之人於審判外之陳述，雖不
    符刑事訴訟法第159 條之1 至第159 條之4 之規定，而經當
    事人於審判程序同意作為證據，法院審酌該言詞陳述或書面
    陳述作成時之情況，認為適當者，亦得為證據；當事人、代
    理人或辯護人於法院調查證據時，知有第159 條第1 項不得
    為證據之情形，而未於言詞辯論終結前聲明異議者，視為有
    前項之同意。刑事訴訟法第159 條第1 項、第159 條之5 定
    有明文。本判決所引用之各項證據資料，其屬於被告戊○○
    以外之人於審判外之言詞、書面陳述者，均據法官於調查證
    據程序逐一提示並告以要旨，檢察官、被告均知該等證據為
    被告以外之人之審判外陳述，均未於言詞辯論終結前聲明異
    議，本院審酌上開證據作成時之情況，認為適當，依刑事訴
    訟法第159 條之5 第1 項、第2 項規定，應有證據能力。
二、被告對於前開竊盜犯行，已於本院審理中坦承不諱，核與證
    人杜建夫、楊金旗、陳建安、丙○○於警詢證述之情節相符
    ，並有杜建夫遭竊現場監視錄影畫面翻拍相片5 張、車籍查
    詢基本資料1 份、高雄縣政府警察局岡山分局扣押筆錄及扣
    押物品目錄表2 份、現場蒐證相片10張，及杜建夫、丙○○
    出具之贓物認領保管單各1 份等件在卷可稽。本件事證已臻
    明確，被告犯行可以認定，應予以依法論科。
三、核被告前開所為，分係犯刑法第321 條第1 項第4 款、同法
    第320 條第1 項之罪。公訴意旨認被告、丁○○、「鴉片」
    3 人於前開時地共同竊取鐵捲門1 個之犯行，係犯刑法第
    320 條第1 項之竊盜罪，尚有未恰，惟基本社會事實同一，
    爰依刑事訴訟法第300 條變更起訴書所引應適用之法條。被
    告與丁○○、「鴉片」就前開竊取鐵捲門犯行；被告與丁○○就前開竊取鐵質浪板犯行，有犯意聯絡及行為分擔，均應
    依刑法第28條規定論以共同正犯。又被告前於95年及96年間
    ，先後因竊盜、施用毒品等案件，先後經法院判處有期徒刑
    9 月、有期徒刑10月、有期徒刑1 年6 月確定，中經減刑並
    定應執行刑，甫於97年2 月1 日執行完畢出獄之事實，有臺
    灣高等法院被告前案紀錄表1 份在卷可參，其於有期徒刑執
    行完畢後5 年內，再故意犯本件有期徒刑以上之二罪，均為
    累犯，應依刑法第47條第1項 之規定加重其刑。爰審酌被告
    正值壯年，不思循正當工作，為圖私利，竟恣意竊取他人所
    有之物，影響社會治安，所為實屬不該；惟念其犯後已坦承
    犯行，態度尚可；及且所竊得之財物價值分為4 萬元、1500
    元；及贓物已由被害人領回，有贓物認領保管單在卷可按，
    犯罪所生危害已有降低等一切情狀，分別量處如主文所示之
    刑，並定應執行刑，以示懲儆。
四、無罪部分
  (一)公訴意旨另以：被告戊○○已預見丁○○於97年5 月28日22
    時許，在高雄縣岡山鎮魚市場旁所交付之車牌號碼8332-MB
    號自小貨車係來路不明之贓車，仍基於收受贓物之未必故意
    ，收受丁○○所交付之贓車供己代步之用，因認被告另涉有
    刑法第349 條第1 項收受贓物罪等語。惟按，犯罪事實應依
    證據認定之，無證據不得認定犯罪事實；不能證明被告犯罪
    者，應諭知無罪之判決，刑事訴訟法第154 條第2項 、第
    301 條第1 項分別定有明文。又認定不利於被告之事實，須
    依積極證據，苟積極證據不足為不利於被告事實之認定時，
    即應為有利於被告之認定，更不必有何有利之證據；認定犯
    罪事實所憑之證據，雖不以直接證據為限，間接證據亦包括
    在內，然而無論直接或間接證據，其為訴訟上之證明，須於
    通常一般之人均不致有所懷疑，而得確信其為真實之程度者
    ，始得據為有罪之認定，倘其證明尚未達到此一程度，而有
    合理之懷疑存在時，事實審法院復已就其心證上理由予以闡
    述，敘明其如何無從為有罪之確信，因而為無罪之判決，尚
    不得任意指為違法，最高法院著有30年度上字第816 號、76
    年度台上字第4986號判例可資參照。
  (二)本件公訴意旨認被告有收受贓物犯行，無非以警方於97年5
    月28日23時25分許，在高雄縣岡山鎮○○○路1 巷內，查獲
    被告駕駛之車牌號碼8332-MB 號自用小貨車，經查係甲○○
    所有，停放在高雄縣鳳山市○○路路旁，而於同日遭竊之情
    ，已據證人即車主甲○○之女吳麗真於警詢證述明確，並有
    高雄縣政府警察局岡山分局扣押筆錄、扣押物品目錄表；吳
    麗真出具之贓物認領保管單等件在卷以佐；及被告於警詢供
    承：前開自用小貨車係丁○○於97年5 月28日22時許，於高
    雄縣岡山鎮魚市場旁交付予伊，在偵查中陳稱：該車據丁○○表示是向朋友借得，丁○○不會開車，也沒看到丁○○拿
    出該車的行車執照等語，顯見被告確有收受贓物之未必故意
    等節為其論據。惟前揭證人吳麗真證述，高雄縣政府岡山分
    局扣押筆錄、扣押物品目錄、贓物認領保管單等件，僅可據
    以認定，被告在97年5 月28日23時25分許，遭警方查獲時所
    駕駛之車牌號碼8332-MB 號自用小貨車，係甲○○所有，於
    同日在高雄縣鳳山市○○路路邊遭竊之物之情。惟衡諸常情
    ，取得他人失竊自用小貨車支配力之緣由不只一端，善意向
    第三人借用或買受、知悉為來路不明之贓物而仍予以收受或
    故買，甚或自力竊取而來等，均有可能，尚不能以被告駕駛
    他人遭竊自用小貨車乙節，遽認被告涉有收受贓物犯行。且
    證人丁○○經傳到院，對於被告警詢、偵查中所述，於97年
    5 月28日22時許，在高雄縣岡山鎮魚市場旁交付車牌號碼
    8332-MB 號自用小貨車予被告等情，一概堅決否認（參見本
    院卷第51頁）。證人甲○○經傳未到，惟據被告在本院改口
    陳稱：前開甲○○所有自用小貨車乃伊於97年5 月28日16時
    許，在高雄縣鳳山市○○路邊，以自備機車鑰匙竊取得來等
    語（參見本院卷第40頁、57頁），所述竊取自用小貨車之地
    點，亦與證人吳麗真警詢證述之車輛遭竊地點係高雄縣鳳山
    市○○路路旁相吻合，顯見被告在本院審理中前開供述，並
    非無據。
  (三)又，刑事訴訟法第300 條所謂得就起訴之犯罪事實變更檢察
    官所引應起訴之法條，係指法院於不妨害事實同一之範圍內
    ，得自由認定事實，適用法律而言。而竊盜罪與收受贓物罪
    ，兩者社會事實歧異，即法律所賦予之評價亦不相同，顯非
    具有犯罪事實同一性之案件。揆諸前開法條、判例意旨，本
    件公訴意旨所指被告收受贓物犯行，犯罪證據即有不足，應
    為無罪之諭知。至於被告是否涉有竊盜犯行，因無從依法變
    更檢察官所引應適用之法條，又未經檢察官起訴，應由檢察
    官另行偵辦處理。
五、據上論斷，應依刑事訴訟法第299 條第1 項前段、第300 條
    、第301 條第1 項，刑法第28條、第47條第1 項、第51條第
    5 款、第320 條第1 項、第321 條第1 項第4 款，刑法施行
    法第1條之1，判決如主文。
本案經檢察官王邦安到庭執行職務。
中    華    民    國    97    年    8     月    20    日
                  刑事第六庭    法  官  陳思睿
以上正本證明與原本無異。
如不服本判決應於收受本判決後10日內向本院提出上訴書狀，並
應敘述具體理由，如未敘述上訴理由者，應於上訴期間屆滿後20
日內補提理由書狀於本院（均須按他造當事人之人數附繕本）「
切勿逕送上級法院」。
中    華    民    國    97    年    8     月    20    日
                                書記官  何慧娟
中華民國刑法第320條
意圖為自己或第三人不法之所有，而竊取他人之動產者，為竊盜罪
，處 5 年以下有期徒刑、拘役或 5 百元以下罰金。
意圖為自己或第三人不法之利益，而竊佔他人之不動產者，依前項
之規定處斷。
前二項之未遂犯罰之。
中華民國刑法第321條
犯竊盜罪而有左列情形之一者，處六月以上、五年以下有期徒刑：
一、於夜間侵入住宅或有人居住之建築物、船艦或隱匿其內而犯之
    者。
二、毀越門扇、牆垣或其他安全設備而犯之者。
三、攜帶兇器而犯之者。
四、結夥三人以上而犯之者。
五、乘火災、水災或其他災害之際而犯之者。
六、在車站或埠頭而犯之者。
前項之未遂犯罰之。


司法院資訊處製作；財團法人民間司法改革基金會備份。
